【裁判字號】    98,重上更(一),52
【裁判日期】    990608
【裁判案由】    損害賠償
【裁判全文】
臺灣高等法院臺中分院民事判決      98年度重上更(一)字第52號
上  訴  人  大立機器工業股份有限公司
法定代理人  甲○○
訴訟代理人  蔡嘉容律師
被 上 訴人  乙○○
訴訟代理人  陳清華律師
上列當事人間請求損害賠償事件，上訴人對於中華民國97年10月
28日臺灣臺中地方法院96年度重訴字第31號第一審判決提起上訴
，判決後經最高法院發回，本院於民國99年5 月25日言詞辯論終
結，判決如下：
    主  文
上訴駁回。
第二審及發回前第三審訴訟費用上訴人負擔。
    事實及理由
一按訴狀送達後，上訴人不得將原訴變更或追加他訴，但請求之
  基礎事實同一者，不在此限。而所謂請求之基礎事實同一，係
  指變更或追加之訴與原訴之主要爭點有其共同性，各請求利益
  之主張在社會生活上可認為同一或關連，而就原請求之訴訟及
  證據資料，於審理繼續進行在相當程度範圍內具有同一性或一
  體性，得期待於後請求之審理予以利用，俾先後兩請求在同一
  程序得加以解決，避免重複審理，進而為統一解決紛爭者，即
  屬之（最高法院90年度台上字第16號裁定意旨參照）。上訴人
  於原審起訴主張：被上訴人於民國70年至84年1 月底，擔任上
  訴人公司之副總經理，被上訴人並自71年起受上訴人委任至美
  國加州地區設立子公司摩登帝克機械有限公司（英譯Mtodernt
  ec Machine Tools Inc.，下稱摩登帝克公司），上訴人將機
  械出貨至美國，由被上訴人代理上訴人在美處理銷售機械事宜
  ，並應於出售後180日內扣除付予被上訴人之3％佣金後，將其
  餘銷售所得款項匯回上訴人，若未售出，則須將機械運回予上
  訴人。乃被上訴人竟自80年間起向上訴人虛報銷售機械，經上
  訴人清查後，發現仍有如原審附表（下稱附表）所示19台機械
  未運回，總價款為美金92萬3700元。被上訴人未將出售機械之
  該等款項匯給上訴人，侵占上訴人之款項，致在台灣之上訴人
  受有損害，爰依侵權行為及不當得利之法律關係，提起本件訴
  訟，請求被上訴人返還如附表編號1至7號所示機械之價款合計
  美金23萬1900元等語。上訴人上訴本院後主張：兩造間之委任
  關係，尚包括被上訴人應將摩登帝克公司銷售機械後之款項匯
  回上訴人公司，故被上訴人依委任關係亦有給付上開款項之義
  務；並追加依民法第541、542條關於委任之法律關係，請求被
  上訴人給付美金23萬1900元及其利息。被上訴人雖不同意上訴
  人為前開追加，惟核上訴人原訴與追加之訴間，主要爭點有其
  共同性，上訴人對其請求利益之主張，在社會生活上又可認為
  彼此間互為關連，且皆援用相同之訴訟資料及證據，就證據利
  用言，於審理繼續進行在相當程度範圍內顯具有同一性或一體
  性，另依訴訟經濟言，更有藉同一訴訟程序一次解決紛爭之情
  形，其所請求之基礎事實為同一，合於民事訴訟法第466條第1
  項、第255條第1項第2款之規定，為法之所許，合先敘明。
二上訴人主張：被上訴人於70年至84年1月底，擔任上訴人公司
  之副總經理，由上訴人給付其薪資及為其辦理加入勞保。被上
  訴人並自71年起受上訴人委任至美國加州地區設立子公司摩登
  帝克公司，上訴人將機械出貨至美國，由被上訴人代理上訴人
  在美處理銷售機械事宜，並應於出售後180日內扣除付予被上
  訴人之3％佣金後，將其餘銷售所得款項匯回上訴人，若未售
  出，則須將機械運回予上訴人。乃被上訴人竟自80年間起向上
  訴人虛報銷售機械，致上訴人出口70餘台機械至摩登帝克公司
  ，惟被上訴人並未依公司規定於交貨後3個月內將出售機械之
  款項匯回上訴人，經上訴人多次催告，被上訴人始將部分未出
  售之機械運回，經上訴人清查後，發現仍有如附表所示19台機
  械未運回，總價款為美金92萬3700元。被上訴人未將出售機械
  之該等款項匯給上訴人，侵占上訴人之款項，致在台灣之上訴
  人受有損害，同時構成侵權行為及不當得利。又被上訴人係受
  上訴人委任在美國代理銷售上訴人之貨物，摩登帝克公司僅係
  為進出貨方便之權宜所設，法律關係實際上係存在於兩造間，
  屬委任關係。爰依據侵權行為、不當得利及委任之法律關係，
  提起本件訴訟，請求被上訴人就如附表編號1至7號所示機械之
  價款合計美金23萬1900元予以返還。爰求為命被上訴人給付美
  金23萬1900元，及自起訴狀繕本送達翌日起算法定遲延利息之
  判決。
三被上訴人則以：被上訴人為摩登帝克公司之負責人，代表該公
  司與上訴人交易，故本件應屬上訴人與摩登帝克公司間之貨款
  糾紛，與被上訴人無涉；被上訴人僅是代表摩登帝克公司為買
  賣行為之人，故上訴人所言縱使屬實，亦應由摩登帝克公司負
  擔債務不履行損害賠償責任，被上訴人並無侵害上訴人權利之
  可言。是上訴人主張被上訴人未依委任關係交付貨款，侵占上
  訴人款項，即屬無據。且被上訴人否認上訴人自行製作提出之
  「摩登帝克進貨明細表」為真正；況僅依該明細表，如何能證
  明上訴人確有出貨予摩登帝克公司及貨款確未支付等語，資為
  抗辯。
四上訴人主張其係委任被上訴人至美國加州處理子公司摩登帝克
  公司出售機械事務，上訴人與被上訴人間之委任關係，除上訴
  人委由被上訴人至美國成立摩登帝克公司外，尚包括委任被上
  訴人管理摩登帝克公司及銷售上訴人運至摩登帝克公司之機械
  ，並於銷售機械後扣除相關費用及佣金後，須將全部銷售機械
  之款項匯回台灣之上訴人等語。被上訴人對於擔任上訴人公司
  副總經理期間，自71年起由上訴人委派至美國加州地區設立摩
  登帝克公司，上訴人出口機械予摩登帝克公司販售，出賣所得
  款項應匯回予上訴人，若機械未賣出，則應將機械運回台灣返
  還上訴人等事實不爭執，惟抗辯兩造間之委任關係僅止於上訴
  人委託被上訴人成立摩登帝克公司，本件貨款爭議存在於上訴
  人與摩登帝克公司之間，與被上訴人無涉云云。查兩造就系爭
  機械之銷售，上訴人係主張其係委由被上訴人銷售，摩登帝克
  公司僅係為進出貨方便之權宜所設，委任關係係成立在兩造之
  間等語；被上訴人則抗辯上訴人係委由摩登帝克公司銷售系爭
  機械，被上訴人為摩登帝克公司負責人，代表摩登帝克公司處
  理銷售、匯款、會算之事宜，委任關係應存在上訴人與摩登帝
  克公司之間云云。又就系爭機械之銷售，上訴人應支付3％之
  佣金，上訴人主張3％之佣金，上訴人係付給被上訴人，並由
  被上訴人就銷售系爭機械所得款項扣除應給付被上訴人之佣金
  後匯回上訴人等語；被上訴人則抗辯上訴人之3％佣金是支付
  給摩登帝克公司之管銷費用，被上訴人係以摩登帝克公司之負
  責人身分代為收取云云。是本件兩造之爭執重點即在於就系爭
  機械之銷售所成立之委任關係係成立在兩造之間或上訴人與摩
  登帝克公司之間？及上訴人之佣金係支付被上訴人或摩登帝克
  公司？
五就系爭機械之銷售所成立之委任關係係成立在上訴人與摩登帝
  克公司之間，兩造之間就系爭機械之銷售應無委任關係：
  (一)上訴人就系爭機械之銷售係將系爭機械運交摩登帝克公司，
    此為上訴人所承認，上訴人並於原審96年4月12日、97年3月
    11日具狀表示「被上訴人係上訴人公司員工，受上訴人指派
    至美國成立子公司摩登帝克公司，由上訴人出貨給摩登帝克
    公司寄賣，賣出之機械由摩登帝克公司匯給上訴人，若沒賣
    出則需將機械退回上訴人」等語（見原審卷第36、113頁）
    ；再於原審97年5月8日具狀陳稱「被上訴人受上訴人指派至
    美國擔任摩登帝克公司之負責人，由上訴人出貨與摩登帝克
    公司，機械銷售後，由被上訴人於扣除百分之3佣金後，以
    摩登帝克公司名義匯款回台灣之上訴人公司」等語（見原審
    卷第130頁）。另上訴人之負責人甲○○於台灣台中地方法
    院檢察署84年度偵字第9471號偵查中（下稱偵查中）陳稱：
    「我於83年12月間想要停止摩登帝克公司代理銷售大立公司
    機械的業務」（見偵查卷第131頁、影印筆錄附本院卷第73
    頁），證人即上訴人公司業務課長溫雲清於偵查中證稱：「
    乙○○公司（即摩登帝克公司）如果未能賣出機械，可將機
    械退回大立公司，若已賣出應將貨款付給我們」（見偵查卷
    第360頁，影印筆錄附本院卷第28頁）。由此可見，上訴人
    係將系爭機械交由摩登帝克公司寄賣，出售系爭機械所得之
    款項應由摩登帝克公司匯款予上訴人，若未售出，則由摩登
    帝克公司退回上訴人，上訴人應係將系爭機械委由摩登帝克
    公司銷售。
  (二)系爭機械銷售所得之款項，係由被上訴人以摩登帝克公司之
    名義匯回上訴人，此為上訴人所承認（見原審卷第130頁、
    本院卷第85頁背面），而依上訴人所提出之轉帳傳票及匯款
    單所示（附原審卷第137至142頁），將銷售系爭機械所得款
    項匯款予上訴人者確係摩登帝克公司。系爭機械銷售所得之
    款項既由摩登帝克公司匯回上訴人，顯然系爭機械係委由摩
    登帝克公司而非被上訴人銷售。
  (三)如附表所示之19台機械，總價款為美金92萬3700元，依上訴
    人所製作之摩登帝克進貨明細表所示，係上訴人出貨給摩登
    帝克公司，上訴人對摩登帝克公司有應收帳款美金92萬3700
    元（見原審卷第8頁），足證上訴人係認如附表所示之19台
    機械，其係委託摩登帝克公司銷售，摩登帝克公司於該19台
    機械銷售後，應將總價款美金92萬3700元支付上訴人。且依
    上訴人於偵查中所提出之系爭機械輸出許可證，其上亦載明
    買主為摩登帝克公司（見偵查卷第19、26、33、39、46、52
    、58、64、70、76、82、88、93頁），上訴人於原審審理時
    復承認「上訴人出口機械予摩登帝克公司販賣，出賣所得款
    項應匯回予上訴人，若機械未賣出，則應將機械運回台灣返
    還上訴人；摩登帝克公司迄未將如附表所示19台機械之價款
    合計美金92萬3700元給付予上訴人」等情（見原審卷第156
    頁背面），益證就系爭機械之銷售所成立之委任關係係成立
    在上訴人與摩登帝克公司之間。
  (四)被上訴人係摩登帝克公司之負責人，經營管理摩登帝克公司
    ，則被上訴人處理系爭機械之銷售及銷售所得款項之匯款事
    宜自係代表摩登帝克公司所為，不能以被上訴人有處理上開
    銷售及匯款事宜，即認被上訴人係受上訴人委任處理系爭機
    械之銷售。故被上訴人於原審所謂系爭機械賣得款項，由其
    處理匯回台灣事宜等語（見原審卷第112頁），自係代表摩
    登帝克公司所為，此亦為被上訴人於本院99年5月25日審理
    時所是認（見本院卷第87頁正面）。
  (五)被上訴人於偵查中供稱：「我本人是大立公司的股東，大立
    公司派我到美國去設立另一個公司摩登帝克公司，再由大立
    公司出貨給摩登帝克公司寄賣，摩登公司將機械銷售後再將
    貨款匯給大立公司，若機械未賣出，就將機械運回台灣，運
    費由大立公司負擔，不過我賣機械並沒有賺佣金，也沒賺到
    差價，一開始不賺不賠，到後來虧本，所以後來我才不願再
    代理」等語（見偵查卷第14頁、影印筆錄附本院卷第22頁）
    。被上訴人此部分所述仍係指大立公司將系爭機械委由摩登
    帝克公司銷售，此觀上訴人以被上訴人上開陳述，主張「被
    上訴人係上訴人公司員工，受上訴人之指派至美國設立子公
    司摩登帝克公司，由上訴人出貨給摩登帝克公司寄賣，賣出
    之機械由摩登帝克公司匯款給上訴人，若沒賣出則需將機械
    退回上訴人」等情自明（見原審卷第36、113頁），上訴人
    以被上訴人上開陳述，認為被上訴人係代理上訴人在美國處
    理系爭機械之銷售事宜，要無可採。被上訴人再於偵查中供
    稱：「我們會帳的結果，我向大立公司進19台機器總價92萬
    3700元美金，尚未付給大立公司沒錯。這19台機器我已賣出
    18台，尚有1台未賣出，所以我應支付大立公司86萬6200元
    美金，我還未賣出編號101705號機器，我目前將該機器放在
    RKM卡車公司的倉庫內」（見偵查卷第359、360頁，影印筆
    錄附本院卷第27、28頁）。此部分被上訴人所述係因上訴人
    告訴被上訴人就其出口機械至摩登帝克公司，銷售後未將貨
    款匯予上訴人，涉有侵占罪嫌，被上訴人乃代表摩登帝克公
    司與上訴人會帳，而稱雙方會帳結果尚欠上訴人18台機器銷
    售金額美金86萬6200元，此觀被上訴人另於偵查中供稱：「
    美國的公司（即摩登帝克公司）是獨立的公司，不是台灣公
    司（即上訴人公司）的子公司，而且他（即上訴人）說的欠
    92萬美金是不實在，經會算結果我們並沒有欠他們的錢，而
    是上訴人公司還欠我們美國公司107萬美金」等語（見偵查
    卷第371頁），被上訴人並提出報告書，載明「依大立公司
    核算的摩登帝克未付大立貨款餘額共有美金92萬3700元；依
    摩登帝克核算的未付大立公司貨款餘額共有美金42萬5272元
    」等語（見偵查卷第362頁），足以證明被上訴人係代表摩
    登帝克公司與上訴人會算，被上訴人所稱會帳結果應係指摩
    登帝克公司與上訴人之會帳結果。被上訴人復於偵查中供稱
    ：「機械13台已賣出，且我已將貨款分10次匯給大立公司（
    庭呈匯款單影本）」等語（見偵查卷第131頁、影印筆錄附
    本院卷第73頁）。但依被上訴人於該偵查中所提出之匯款單
    影本，匯款名義人仍係摩登帝克公司（見偵查卷第171至180
    頁、本院卷第76至80頁），則被上訴人前揭所稱「我已將貨
    款分10次匯給大立公司」，其真意應係指被上訴人已代表摩
    登帝克公司將貨款分10次匯給上訴人，而非由被上訴人個人
    匯款予上訴人。上訴人以被上訴人上開自白及提出之匯款單
    影本，主張被上訴人有出售機械並將貨款匯回上訴人之義務
    ，亦無可採。
  (六)被上訴人於系爭機械銷售期間係身兼上訴人公司之副總經理
    及摩登帝克公司負責人，而上訴人既將系爭機械交給摩登帝
    克公司寄賣，則負責系爭機械之銷售者應係摩登帝克公司，
    且摩登帝克公司在美國銷售系爭機械可以獲得銷售金額百分
    之3 佣金為報酬，摩登帝克公司自係為其本身之利益銷售系
    爭機械，而非代理上訴人。摩登帝克公司負責系爭機械在美
    國之銷售，自應於系爭機械銷售後將銷售所得扣除上訴人應
    給付之佣金後匯給上訴人，系爭機械之銷售與銷售所得之匯
    款自均為摩登帝克公司之業務，被上訴人身為摩登帝克公司
    之負責人，其所為之銷售及匯款行為即為執行摩登帝克公司
    之職務，被上訴人此部分行為自係代表摩登帝克公司所為，
    與其身兼上訴人公司副總經理無關，被上訴人顯非代理上訴
    人銷售系爭機械。另被上訴人為摩登帝克公司之負責人，經
    營管理摩登帝克公司，被上訴人雖係奉上訴人之命前往美國
    成立摩登帝克公司，但於摩登帝克公司成立之後，摩登帝克
    公司即為獨立之法人，非屬上訴人公司之一部分，被上訴人
    之經營管理摩登帝克公司自係本於其為該公司之負責人所為
    ，亦與其身兼上訴人公司副總經理無關。是兩造之委任關係
    應僅限於摩登帝克公司之成立，至摩登帝克公司成立以後，
    摩登帝克公司之經營管理，及系爭機械之銷售與銷售所得之
    匯款等事宜，均不能認為兩造有委任關係。上訴人主張兩造
    之委任關係包括上訴人委任被上訴人管理摩登帝克公司，及
    銷售系爭機械，並於銷售後扣除相關費用及佣金後，將銷售
    所得款項匯回台灣之上訴人云云，委無可採。被上訴人於本
    院前審98年2月11日準備程序時雖就兩造之關係為委任關係
    表示不爭執（見本院前審卷第29頁背面），惟由被上訴人於
    98年3月4日具狀指稱：「本件事實應為美國公司與上訴人公
    司間之交易糾紛，而為一般債務不履行之法律關係，非上訴
    人所指被上訴人有違反委任關係或有侵占之侵權行為事實。
    且被上訴人為摩登帝克公司之負責人，係代理該公司與上訴
    人公司交易」等語（見本院前審卷第31頁），及於98年3月
    11日準備程序時陳稱：「如兩造之間存在委任關係，該委任
    事項是成立美國摩登帝克公司」等語（見本院前審卷第36頁
    背面），可見被上訴人所不爭執之兩造委任關係係關於摩登
    帝克公司之成立，而非針對系爭機械之銷售及銷售所得匯款
    予上訴人所言。
  (七)上訴人係將系爭機械交由摩登帝克公司寄賣，並由摩登帝克
    公司於銷售後扣除上訴人應給付之佣金，將餘款匯予上訴人
    ，摩登帝克公司即非上訴人所指僅係為進出貨方便之權宜所
    設。本件就系爭機械之銷售所成立之委任關係應係存在於上
    訴人與摩登帝克公司之間，兩造之間就系爭機械之銷售應無
    委任關係。
六上訴人之佣金係支付摩登帝克公司而非被上訴人：
  (一)上訴人就系爭機械之銷售，應支付銷售所得款項之百分之3
    佣金予銷售者，而由銷售者於匯款予上訴人時，就銷售所得
    款項先行扣除百分之3佣金後，將餘款匯予上訴人，而依前
    所述，上訴人係委由摩登帝克公司銷售系爭機械，並由摩登
    帝克公司將扣除佣金後之餘款匯予上訴人，則取得百分之3
    佣金者應係摩登帝克公司而非被上訴人，顯然上訴人係支付
    佣金予摩登帝克公司。
  (二)依上訴人所提出之摩登帝克進貨明細表所示，上訴人除對摩
    登帝克公司有如附表所示19台機械應收帳款美金92萬3700元
    外，尚有下列應收帳款未收：1.補償金：自80年7月1日起，
    大立公司自每筆出貨中提列20％之出貨金額，作為補償摩登
    帝克於80年6月以前高價進貨的損失。既然這些被補償過之
    機器已經退回大立公司，那麼摩登帝克應將補償金退回給大
    立公司。2.大立佣金：大立寄存於摩登帝克之佣金（見原審
    卷第8頁）。此部分上訴人所謂摩登帝克公司應退回之佣金
    ，係指上訴人於摩登帝克公司尚未銷售系爭機械成功之前，
    即將機械價款百分之3之佣金匯給摩登帝克公司，之後該機
    械摩登帝克公司未售出，將機械退回上訴人，未連同之前所
    受領之佣金一併退回而言。由上訴人認為其對摩登帝克公司
    有寄存而未退回之佣金應收帳款觀之，顯然之前上訴人所先
    匯之佣金係付給摩登帝克公司，而應由摩登帝克公司將佣金
    退回，上訴人之佣金即係支付摩登帝克公司而非被上訴人。
  (三)被上訴人就佣金之退回，係主張「3％之佣金係大立公司為
    減少銷售利潤，以達逃漏稅之目的，故意以美國摩登帝克公
    司收受買賣價3％之佣金，再由摩登帝克公司扣除必要費用
    後，匯回予大立公司或白美玲私人帳目，並非支付被上訴人
    之佣金」等語（見本院卷第49頁）。而依被上訴人所提出之
    上訴人公司業務課長溫雲清所傳真之文件所示（附本院卷第
    51至58頁，傳真文件之真正為上訴人所不爭執，見本院卷第
    86頁正面），溫雲清就所匯回之佣金係傳真文件予摩登帝克
    公司表示確認入帳，溫雲清傳真之對象係摩登帝克公司，足
    認匯回佣金者應係摩登帝克公司，因被上訴人當時身兼上訴
    人公司之副總經理，故溫雲清對摩登帝克公司之負責人稱呼
    莊副總理，殊難以溫雲清稱呼摩登帝克公司負責人為莊副總
    理，而認退回佣金者係被上訴人個人。再就佣金之退回，被
    上訴人雖稱：佣金每累積至一定金額，即匯回大立公司，被
    上訴人匯回所謂佣金之款項云云（見本院卷第50頁），但由
    被上訴人之前所述「3％佣金由摩登帝克公司扣除必要費用
    後，匯回予大立公司或白美玲私人帳目」，及本院99年5月
    25日審理時所稱「根據上訴人所提出的摩登帝克公司進貨明
    細表之備註欄，上面載明佣金寄存於摩登帝克公司，所以應
    該是大立公司給付給摩登帝克公司。那百分之3的佣金扣除
    一些相關費用後累積到一定的金額還是匯回台灣。乙○○代
    表摩登帝克公司匯款給大立公司，被上訴人是代表摩登帝克
    公司匯款的。」等語（見本院卷第86頁），則其所稱「被上
    訴人匯回所謂佣金之款項」，應係指被上訴人以摩登帝克公
    司名義匯回該公司溢收之佣金，而非上訴人所主張其將佣金
    匯給被上訴人個人，再由被上訴人個人匯回。
  (四)上訴人再提出其所製作之乙○○佣金匯款明細表（附原審卷
    第116至118頁），主張其係將佣金匯款予被上訴人，收受上
    訴人佣金之人為被上訴人。被上訴人對該乙○○佣金匯款明
    細表內容之真實雖無意見，惟稱「佣金是支付給美國摩登帝
    克公司之管銷費用，被上訴人是摩登帝克公司法定代理人，
    所以他代為收取這些佣金」等語（見本院前審卷第72頁背面
    ），且經查上訴人於偵查中即已提出摩登帝克進貨明細表及
    乙○○佣金匯款明細表為證，上訴人並於摩登帝克進貨明細
    表備註欄：「大立佣金：大立寄存於摩登帝克之佣金」之後
    註明「（附件4）」。（見偵查卷第144頁），另於乙○○佣
    金匯款明細表第一頁載明「附件4」，第五頁「小計US74,50
    1 」之後如註「未匯回之佣金」（見偵查卷第146、150頁）
    ，足以證明上訴人所製作之乙○○佣金匯款明細表所載之佣
    金實質上即是摩登帝克進貨明細表備註欄所載之上訴人寄存
    於摩登帝克公司之佣金，顯然係上訴人支付予摩登帝克公司
    之佣金，而匯至被上訴人個人帳戶，該乙○○佣金匯款明細
    表所載之佣金仍非上訴人付予被上訴人個人之佣金，被上訴
    人辯稱其係代摩登帝克公司收受該佣金，自堪採信。上訴人
    復提出其支付佣金匯入被上訴人個人帳戶之匯款單為證（附
    本院卷第65至70頁），經本院核對該匯款單之日期及金額，
    與乙○○佣金匯款明細表第21項83年4月14日美金2709元、
    第215項83年4月20日美金2616元、第216項83年4月22日美金
    4487元、第217項83年5月6日美金1442元、第218項83年5月
    13日美金2640元、第219項83年5月14日美金1206元、第220
    項83年5月18日美金1565元、第223項83年6月1日美金5030元
    、第224項83年6月8日美金1584元、第225項83年6月14日美
    金1245元、第226項83年6月15日美金2071元、第227項83年6
    月22日美金2520元相符，固堪認該款項係匯入被上訴人個人
    帳戶之佣金，但此部分佣金仍係上訴人付予摩登帝克公司，
    而由被上訴人代收，該匯款單仍不能為有利上訴人之認定。
  (五)上訴人之佣金應係付予摩登帝克公司，為摩登帝克公司銷售
    系爭機械之報酬，被上訴人於原審所自認「佣金部分是銷售
    獎金，是給被上訴人的，實際上機械有些沒有賣完，被上訴
    人也沒有拿到獎金」等語（見原審卷112頁），應與事實不
    符，被上訴人已於本院99年5月25日審理時表示要撤銷此部
    分自認（見本院卷第86、87頁），本院自不再受被上訴人此
    部分自認之拘束。上訴人以被上訴人收受其佣金，主張兩造
    就系爭機械之銷售有委任關係，自無可採。
七綜上所述，上訴人就系爭機械係委由摩登帝克公司銷售，兩造
  之間就系爭機械之銷售並無委任關係，被上訴人係摩登帝克公
  司負責人，應係代表摩登帝克公司處理系爭機械之銷售及銷售
  所得款項匯款之事宜，則如附表所示19台機械銷售後未將銷售
  所得款項匯予上訴人者係摩登帝克公司，被上訴人對上訴人自
  不負侵權行為及不當得利之責任，亦無依委任關係返還銷售所
  得款項之可言，上訴人請求被上訴人給付如附表編號1 至7 號
  所示機械價款美金23萬1900元，及自起訴狀繕本送達翌日起算
  法定遲延之利息，要屬無據，不能准許。原審駁回上訴人之請
  求及其假執行之聲請，理由雖有不同，但結論仍無不合，原審
  判決仍應予以維持，上訴意旨指摘原判決不當，求予廢棄改判
  ，為無理由，應予駁回。本件事證已臻明確，兩造其餘攻擊防
  禦方法，均不影響判決之結果，爰不逐一論述，併予敘明。
八據上論結，本件上訴為無理由，依民事訴訟法第449條第2項、
  第78條，判決如主文。
中    華    民    國    99    年    6     月    8     日
                民事第四庭    審判長法  官  陳蘇宗
                                    法  官  李寶堂
                                    法  官  黃永祥
以上正本係照原本作成。
如對本判決上訴，須於收受判決送達後20日內向本院提出上訴書
狀，其未表明上訴理由者，應於提出上訴後20日內向本院提出上
訴理由書（須按他造人數附具繕本）。
上訴時應提出委任律師為訴訟代理人之委任狀。具有民事訴訟法
第466條之1第1項但書或第2項之情形為訴訟代理人者，另應附具
律師及格證書及釋明委任人與受任人有該條項所定關係之釋明文
書影本。
                                    書記官  陳如慧
中    華    民    國    99    年    6     月    14    日
                                                      Ｓ
附表：
                摩登帝克進貨明細表
              （大立出貨給摩登帝克）
單位：美金                        製單日期：84.02.23
┌────┬────┬──┬──┬────┬────┬────┬────┬────────┐
│交貨日期│機    種│電腦│數量│出口單價│製造日期│機器號碼│發票號碼│備      註      │
├────┼────┼──┼──┼────┼────┼────┼────┼────────┤
│80.09.25│MCV-510H│OM  │1   │  31,900│80.08.17│ 510040 │0587    │                │
├────┼────┼──┼──┼────┼────┼────┼────┼────────┤
│80.12.25│MCV-510H│OM  │1   │  31,900│80.11.19│ 510053 │0629    │                │
├────┼────┼──┼──┼────┼────┼────┼────┼────────┤
│80.12.25│MCV-510H│OM  │1   │  31,900│80.11.19│ 510043 │0629    │                │
├────┼────┼──┼──┼────┼────┼────┼────┼────────┤
│81.01.29│MCV-510 │OM  │1   │  31,900│81.01.01│ 510042 │0662    │                │
├────┼────┼──┼──┼────┼────┼────┼────┼────────┤
│81.01.29│MCV-510 │OM  │1   │  31,900│80.01.01│ 510044 │0662    │                │
├────┼────┼──┼──┼────┼────┼────┼────┼────────┤
│81.02.27│MCV-510 │OMF │1   │  31,900│81.02.01│ 510055 │0670    │                │
├────┼────┼──┼──┼────┼────┼────┼────┼────────┤
│81.02.27│MCV-610H│OMF │1   │  40,500│80.02.01│ 610595 │0670    │                │
├────┼────┼──┼──┼────┼────┼────┼────┼────────┤
│81.06.13│MCV-760 │15M │1   │  65,200│81.06.01│0000000 │0720    │                │
├────┼────┼──┼──┼────┼────┼────┼────┼────────┤
│81.06.24│MCV-510 │OM  │1   │  31,900│81.06.01│ 510061 │0728    │                │
├────┼────┼──┼──┼────┼────┼────┼────┼────────┤
│81.06.24│MCV-510 │OM  │1   │  31,900│81.06.01│ 510066 │0728    │                │
├────┼────┼──┼──┼────┼────┼────┼────┼────────┤
│81.06.24│MCV-510 │OM  │1   │  31,900│81.06.01│ 510069 │0728    │                │
├────┼────┼──┼──┼────┼────┼────┼────┼────────┤
│81.06.26│MCV-510 │OM  │1   │  31,900│81.06.01│ 510070 │0728    │                │
├────┼────┼──┼──┼────┼────┼────┼────┼────────┤
│81.07.08│DL-V1600│    │1   │  33,800│81.07.01│ 160333 │0735    │                │
├────┼────┼──┼──┼────┼────┼────┼────┼────────┤
│81.08.03│MCV-1350│15M │1   │  75,900│81.08.01│0000000 │0749    │                │
├────┼────┼──┼──┼────┼────┼────┼────┼────────┤
│82.02.26│MCV-2600│15M │1   │ 114,000│82.02.01│0000000 │0813-1  │以永進名義出    │
├────┼────┼──┼──┼────┼────┼────┼────┼────────┤
│82.02.26│V-1600  │    │1   │  36,600│82.02.01│ 160358 │0813    │                │
├────┼────┼──┼──┼────┼────┼────┼────┼────────┤
│82.03.11│MCV-1020│OMC │1   │  58,500│82.02.09│0000000 │0815    │以台中精機名義出│
├────┼────┼──┼──┼────┼────┼────┼────┼────────┤
│82.04.23│MCV-1020│OMC │1   │  57,500│82.03.01│0000000 │0828    │                │
├────┼────┼──┼──┼────┼────┼────┼────┼────────┤
│82.12.23│MCV-2600│15M │1   │ 122,700│82.11.06│0000000 │0910    │                │
├────┼────┴──┴──┴────┴────┼────┼────┼────────┤
│        │TOTAL：USD 923,700.00                   │        │        │                │
└────┴────────────────────┴────┴────┴────────┘
備註：1.摩登帝克（Moderntec Machine Tools Inc.）的應收帳
        款共有USD 923,700.00。
      2.機號0000000及0000000當初因出口輸美配額的限制，而
        向永進及台中精機借配額並以其名義出口，非以大立名
        義輸美。
      3.尚有下列應收帳款未收（未列入），項目如下：
        A.零件款。
        B.補償金：自八十年七月一日起，大立公司自每筆出貨
          中提列20％之出貨金額，作為補償摩登帝克於八十年
          六月以前高價進貨的損失。（亦從八十年七月一日起
          的出口皆是以機器實際售價之80％作為出口價）既然
          這些被補償過之機器已經退回大立公司，那麼摩登帝
          克應將補償金退回給大立公司。
        C.退運費：機器由摩登帝克退回大立公司之運費。
        D.大立佣金：大立寄存於摩登帝克之佣金。

司法院資訊處製作；財團法人民間司法改革基金會備份。
